【裁判字號】    95,上易,237
【裁判日期】    950323
【裁判案由】    詐欺
【裁判全文】
臺灣高等法院刑事判決                 95年度上易字第237號
上  訴  人  臺灣臺北地方法院檢察署檢察官
被      告  甲○○
上列上訴人因被告詐欺案件，不服臺灣臺北地方法院94年度易字
第1745號，中華民國94年12月26日第一審判決（起訴案號：臺灣
臺北地方法院檢察署94年度偵緝字第1456號），提起上訴，本院
判決如下：
    主  文
上訴駁回。
    事  實
一、甲○○意圖為自己不法所有，於民國91年7 月19日在臺北市
    中山區○○路與民權東路口之真鍋咖啡店內，向乙○○（原
    名潘蓁豐）佯稱有一筆新臺幣（下同）6 億元之遺產尚未取
    得，待其取得遺產後，將無息借予乙○○100 萬元，又訛稱
    其將投資購地興建精舍，需要支票週轉現金，並表示其所開
    立之支票，日後其均會負責兌現，使乙○○信以為真，而將
    其所有之空白支票（臺北市第九信用合作社，發票人：潘蓁
    豐，票號AT0000000－AT0000000號）20張交付予甲○○使用
    。甲○○取得支票後，即在支票上填寫如附表所示15張支票
    之金額後（其中票號AT0000000、31、35、41、45號並未提
    示），交付予陳庭宇、王金連、羅月琴、周佰志、蔡建楠、
    歐玉輝、陳秀瑜、江錦舜、魯艾德、蘇海濤等人，金額共計
    1億7,550萬元。嗣乙○○陸續接獲跳票通知，發現金額實非
    自己所能支付，遂向臺北市政府警察局內湖分局謊報遺失（
    乙○○涉犯未指定犯人之誣告犯行，已經臺灣士林地方法院
    92年度士簡字第514號判處拘役30日，緩刑2年確定），始查
    知上情。
二、案經乙○○訴由臺北市政府警察局內湖分局報告臺灣士林地
    方法院檢察署呈請臺灣高等法院檢察署令轉臺灣臺北地方法
    院檢察署檢察官偵查起訴。
    理  由
一、上揭事實，業據被告甲○○於偵訊、原審及本院審理時坦承
    不諱，核與證人即告訴人乙○○於警詢、偵訊、原審及本院
    審理時指訴之情節相符，並經證人即持票人陳庭宇、王金連
    、羅月琴、周佰志、蔡建楠、林玟君、歐玉輝、陳秀瑜、江
    錦舜、魯艾德等人於警詢時供證屬實，而被告所簽發如附表
    所示之支票均已因存款不足而遭退票，亦有臺北市第九信用
    合作社91年11月21日北市九信社業字第1128號函檢附對帳單
    、票據退票補足登記表、支票、退票理由單及票根在卷可稽
    ，又被告名下並無財產，自91年8月起即開始積欠行動電話
    費用，財務狀況已出現問題等情，亦有臺灣大哥大股份有限
    公司91年11月14日法警09139311號函文檢附電信費帳單、稅
    務電子閘門財產所得調件明細表等件附卷可佐。綜此，由上
    開證人證詞及相關書證等補強證據，足證被告之自白核與事
    實相符。是本件事證明確，被告犯行堪以認定，應予依法論
    科。
二、核被告所為，係犯刑法第339條第1項之詐欺取財罪。原審認
    被告事證明確，依刑法第339條第1項，罰金罰鍰提高標準條
    例第1條前段 (原審誤為第2條)，並審酌：(1)被告國小畢業
    之學歷，智識程度非高；(2)被告與告訴人同為修行之人士，
    利用告訴人向其靈修學習之信賴，詐取告訴人所有空白支票
    之犯罪動機、目的及手段；(3)被告簽發交付如附表所示金額
    之支票與持票人，實際調借之款項雖不及100萬元，惟仍造
    成告訴人信用破產，告訴人並因此犯未指定犯人之誣告罪，
    而被判有罪確定，顯見告訴人所受之傷害非輕；(4)被告於偵
    訊及審理時均能坦承犯行，非無悔意，以及迄未與告訴人達
    成和解、賠償損害之犯後態度等一切情狀，量處被告有期徒
    刑八月，經核認事用法，均無不當，量刑亦屬妥適。檢察官
    上訴意旨略以：被告明知自己並無資力，所持有之臺北市第
    九信用合作社空白支票19張，亦係向乙○○詐欺所得，自始
    即無支付誠意，竟基於詐欺取財、詐欺得利之概括犯意，自
    民國91年7月間某日起至同年8月間某日止，佯以開立前開支
    票付款之方式，先後向陳庭宇、羅月琴、江錦舜、魯艾德詐
    取現金；向陳秀瑜詐得面額六百萬元之支票（中國信託銀行
    南京東路分行，票號：AH0000000）一紙；向羅月琴、蔡建
    楠、歐玉輝支付欠款，免除個人負債；向王金連、周佰志詐
    購土地未遂，被告所涉上揭多次詐欺取財、詐欺得利犯行，
    核與本件詐欺取財犯行分具連續犯與方法結果之牽連關係，
    屬裁判上一罪，依審判不可分原則，應為起訴效力所及，原
    審未予斟酌審判，難認原判決允當云云。訊據被告堅決否認
    有檢察官上訴意旨所指之犯行。查陳庭宇、羅月琴、江錦舜
    、魯艾德、陳秀瑜、羅月琴、蔡建楠、歐玉輝、王金連、周
    佰志並未指訴被告對其等有何詐欺犯行，遍查全卷亦無何積
    極證據，足證被告有檢察官上訴意旨所指之犯行，檢察官仍
    執前詞，指摘原判決不當，核無理由，應予駁回。
據上論斷，應依刑事訴訟法第368條，判決如主文。
本案經檢察官黃全祿到庭執行職務。
中    華    民    國    95    年    3     月    23    日
                  刑事第十二庭  審判長法  官  蔡永昌
                                      法  官  施俊堯
                                      法  官  張正亞
以上正本證明與原本無異。
不得上訴。
                                      書記官  鄭信昱
中    華    民    國    95    年    3     月    23    日
附錄：本案論罪科刑法條全文
中華民國刑法第339條第1項
意圖為自己或第三人不法之所有，以詐術使人將本人或第三人之
物交付者，處5年以下有期徒刑、拘役或科或併科1千元以下罰金
。
以前項方法得財產上不法之利益或使第三人得之者，亦同。
前二項之未遂犯罰之。
附表：
┌───┬───────┬──────┐
│取得人│  票     號   │  金    額  │
├───┼───────┼──────┤
│陳庭宇│ AT0000000    │    25萬元  │
│      ├───────┼──────┤
│      │ AT0000000    │   500萬元  │
│      ├───────┼──────┤
│      │ AT0000000    │  155,000元 │
├───┼───────┼──────┤
│王金連│ AT0000000    │  3,000萬元 │
├───┼───────┼──────┤
│羅月琴│ AT0000000    │   65,000元 │
├───┼───────┼──────┤
│周佰志│ AT0000000    │  5,350萬元 │
│      ├───────┼──────┤
│      │ AT0000000    │  5,000萬元 │
├───┼───────┼──────┤
│蔡建楠│ AT0000000    │      5萬元 │
├───┼───────┼──────┤
│歐玉輝│ AT0000000    │     25萬元 │
├───┼───────┼──────┤
│陳秀瑜│ AT0000000    │    600萬元 │
├───┼───────┼──────┤
│江錦舜│ AT0000000    │      3萬元 │
├───┼───────┼──────┤
│魯艾德│ AT0000000    │  1,000萬元 │
├───┼───────┼──────┤
│蘇海濤│ AT0000000    │  1,000萬元 │
├───┼───────┼──────┤
│不  詳│ AT0000000    │    500萬元 │
├───┼───────┼──────┤
│不  詳│ AT0000000    │    520萬元 │
├───┼───────┼──────┤
│合  計│    15張      │1億7,550萬元│
└───┴───────┴──────┘


司法院資訊處製作；財團法人民間司法改革基金會備份。
